【裁判字號】    97,訴,1816
【裁判日期】    980415
【裁判案由】    妨害自由等
【裁判全文】
臺灣屏東地方法院刑事判決              97年度訴字第1816號
公  訴  人  臺灣屏東地方法院檢察署檢察官
被      告  甲○○
上列被告因家庭暴力之妨害自由等案件，經檢察官提起公訴（97
年度偵字第6882號），本院判決如下：
    主  文
甲○○犯私行拘禁罪，處拘役伍拾日，如易科罰金，以新臺幣壹
仟元折算壹日，扣案之鎖頭壹只（含鑰匙壹支）沒收；又犯恐嚇
危害安全罪，處拘役肆拾日，如易科罰金，以新臺幣壹仟元折算
壹日。應執行拘役捌拾日，如易科罰金，以新臺幣壹仟元折算壹
日。緩刑貳年，緩刑期內付保護管束。扣案之鎖頭壹只（含鑰匙
壹支）沒收。
    事  實
一、甲○○與乙○○係夫妻，具有家庭暴力防治法第3 條第1 款
    之家庭成員關係。渠2 人因甲○○勞工保險金之故發生爭執
    ，甲○○竟基於妨害他人行動自由之犯意，於民國97年9 月
    23日下午2 時30分許，在其屏東縣內埔鄉豐田村華光巷59號
    住處內，使用金屬材質鎖頭1 只，將乙○○所居住房間之房
    門上鎖而對其私行拘禁，又於私行拘禁乙○○之過程中，另
    基於恐嚇之犯意，接續對被拘禁在房間內之乙○○恫嚇稱：
    「你以為我不敢，我放火把房子燒掉」及「要死就大家一起
    死」等語，使乙○○心生畏懼，致生危害於乙○○生命及身
    體之安全。嗣於同日下午2 時42分許，乙○○以其行動電話
    撥打至屏東縣政府警察局內埔分局新北勢派出所報案，而該
    所員警於同日下午2 時46分許到場處理，並當場扣得上開鎖
    頭1 只（含鑰匙1 支），而悉上情。
二、案經乙○○訴由屏東縣政府警察局內埔分局報請臺灣屏東地
    方法院檢察署檢察官偵查起訴。
    理  由
一、證據能力部分：
  (一)按被告以外之人於偵查中向檢察官所為之陳述，除顯有不可
    信之情況者外，得為證據，刑事訴訟法第159 條之1 第2 項
    定有明文。此因檢察官與法官同為司法官署，且檢察官代表
    國家偵查犯罪，依法有訊問被告、證人及鑑定人之權力，依
    法亦對被告有利不利之情形均應注意，是以，被告以外之人
    前於偵查中已具結而為陳述，除顯有不可信之情況之理由外
    ，該證人於偵查中之陳述，自得作為證據。經查，證人即告
    訴人乙○○於偵查中所為陳述，係被告以外之人於審判外之
    言詞陳述，原不具證據能力，惟證人於偵查中向檢察官所為
    之陳述，業經其依法具結，本院審酌其等陳述時之外在環境
    ，並無何顯不可信之情況，揆諸上開說明，應認證人乙○○
    於偵查中向檢察官所為之陳述，具有證據能力。
  (二)按被告以外之人於審判外之陳述，雖不符前四條之規定，而
    經當事人於審判程序同意作為證據，法院審酌該言詞陳述或
    書面陳述作成時之情況，認為適當者，亦得為證據。當事人
    、代理人或辯護人於法院調查證據時，知有第159條第1項不
    得為證據之情形，而未於言詞辯論終結前聲明異議者，視為
    有前項之同意，刑事訴訟法第159 條之5 定有明文。本件其
    餘所引具傳聞性質之證據，被告並未爭執其證據能力，亦未
    於本案言詞辯論終結前對證據能力聲明異議，依上開規定，
    視為被告同意作為證據，且經本院審酌該等言詞陳述作成時
    之情況及證據取得過程等節，認亦適宜作為證據，自得為本
    件裁判基礎之證據資料。
二、上揭事實，迭據被告甲○○於警詢及本院審理時均坦承不諱
    （見警卷第3 頁至第4 頁、本院審判筆錄第2 頁），並與證
    人即告訴人乙○○於警詢及檢察官偵訊中之證述（見警卷第
    5 頁至第6 頁，偵卷第10頁至第11頁、偵卷第26頁至第27頁
    ）互核相符；復有鎖頭1 只（含鑰匙1 支）扣案可稽；此外
    ，另有屏東縣警察局內埔分局新北勢派出所扣押筆錄1 份（
    見警卷第7 頁至第9 頁）、扣押物品目錄表1 紙（見警卷第
    10 頁） 、屏東縣政府警察局內埔分局新北勢派出所受理各
    類案件記錄表1 紙（見偵卷第8 頁）、行動電話門號000000
    0000號已出帳通話明細清單1 紙（見偵卷第9 頁）、行動電
    話門號0000000000號行動電話通聯記錄1 紙（見偵卷第20
    頁）及現場照片5 張（見警卷第12頁至第14頁）存卷可佐。
    是被告上開任意性自白核與事實相符。故本件事證已臻明確
    ，被告犯行堪以認定，自應依法論科。
三、查被告甲○○與證人乙○○係夫妻關係，有被告個人基本資
    料查詢結果及被告身分證影本各1 紙在卷可按（見本院卷第
    7 頁、警卷第15頁），故2 人間具有家庭暴力防治法第3 條
    第1 款之家庭成員關係，核被告對證人乙○○私行拘禁及恐
    嚇之行為，係構成家庭暴力防治法第2 條第2 款所稱之家庭
    暴力罪，惟該法就此並無刑罰規定，故仍應論以刑法第302
    條第1 項之私行拘禁罪及同法第305 條之恐嚇危害安全罪。
    被告雖先後出言恐嚇證人乙○○2 次，然其主觀上應係出於
    單一恐嚇之意思決定，且係在同地且密切接近之時間內持續
    實施，侵害同一法益，在時空上有緊密關係，應認其前後2
    次出言恐嚇之行為難以強行分開，應包括於一行為予以評價
    ，為接續犯，而以一罪論。茲審酌被告與證人乙○○係夫妻
    關係，本應互相尊重，維持家庭和諧，然其遇事竟不知理性
    解決，僅因細故，而對證人為妨害自由之行為，過程中更出
    言恫嚇，導致證人受有驚嚇，其行實屬不該，惟念及其於本
    院審理時尚知坦承犯行，犯後態度堪稱良好，證人於本院審
    理時亦當庭表示願意原諒被告，不再計較等語（見本院審判
    筆錄第2 頁）暨其生活狀況、智識程度等一切情狀，分別量
    處如主文所示之刑，並皆諭知易科罰金之折算標準，及定其
    應執行刑與易科罰金之折算標準，以資懲儆。又被告前未曾
    受有期徒刑以上刑之宣告，有臺灣高等法院被告前案紀錄表
    1 份在卷可佐，因一時失慮至罹刑章，經此偵查、審判科刑
    教訓，應能知所警惕而無再犯之虞，又證人乙○○現罹乳房
    惡性腫瘤之疾病，且皆係由被告照顧乙情，業經證人乙○○
    陳述在卷，並有財團法人義大醫院診斷證明書1 紙（見本院
    卷第11頁）附卷可憑，本院綜合各情，認上開所宣告之刑以
    暫不執行為適當，爰宣告緩刑2 年，用勵自新，併依家庭暴
    力防治法第38條第1 項規定，於緩刑期內付保護管束，以收
    後效。又扣案之鎖頭（含鎖匙1 支）1 只，經被告自承為其
    所有，且為供其犯本件私行拘禁證人乙○○犯行所用之物，
    爰依刑法第38條第1 項第2 款宣告沒收。
據上論斷，應依刑事訴訟法第299 第1 項前段，刑法第302 條第
1 項、第305 條、第41條第1 項前段、第38條第1 項第2 款、第
51條第6 款、第74條第1 項前段，家庭暴力防治法第38條第1項
，刑法施行法第1 條之1 ，判決如主文。
本案經檢察官廖華君到庭執行職務
中    華    民    國    98    年    4     月    15    日
                  刑事第五庭  審判長法  官  石家禎
                                    法  官  林家聖
                                    法  官  程士傑
以上正本證明與原本無異。
如不服本判決應於收受判決後10日內向本院提出上訴書狀，並應
敘述具體理由；其未敘述上訴理由者，應於上訴期間屆滿後20日
內向本院補提理由書（均須按他造當事人之人數附繕本）「切勿
逕送上級法院」。
中    華    民    國    98    年    4     月    16    日
                                    書記官  孫秀桃
附錄論罪科刑法條：
刑法第302 條第1 項
私行拘禁或以其他非法方法，剝奪人之行動自由者，處 5 年以下
有期徒刑、拘役或 3 百元以下罰金。
刑法第305條
以加害生命、身體、自由、名譽、財產之事，恐嚇他人致生危害
於安全者，處2 年以下有期徒刑、拘役或3 百元以下罰金。


司法院資訊處製作；財團法人民間司法改革基金會備份。
